【裁判字號】    99,審易,807
【裁判日期】    991207
【裁判案由】    妨害公務等
【裁判全文】
臺灣新竹地方法院刑事判決            99年度審易字第807號
公  訴  人  臺灣新竹地方法院檢察署檢察官
被      告  陳萬來
上列被告因妨害公務等案件，經檢察官提起公訴（99年度偵字第
7468號）後，經被告於本院準備程序中，就被訴事實為有罪之陳
述，經告知被告簡式審判程序之旨，並聽取檢察官、被告之意見
後，由受命法官進行簡式審判程序，本院判決如下：
    主  文
陳萬來犯侮辱公務員罪，累犯，處拘役伍拾日，如易科罰金，以
新臺幣壹仟元折算壹日。又犯妨害公務執行罪，累犯，處拘役伍
拾日，如易科罰金，以新臺幣壹仟元折算壹日。應執行拘役捌拾
日，如易科罰金，以新臺幣壹仟元折算壹日。
    犯罪事實
一、陳萬來前於民國93年間，因毀損罪、公共危險罪案，經本院
    於93年7 月23日以93年度訴字第301 號判決判處有期徒刑5
    月、有期徒刑1 年8 月，定應執行有期徒刑2 年，於95年1
    月25日縮短刑期假釋出監，所餘刑期付保護管束，迄95年5
    月8 日縮刑期滿保護管束未經撤銷，以已執行完畢論。緣陳
    萬來於99年9 月25日晚間10時20分許，在新竹縣竹北市○○
    ○○路27號前，因騎乘車牌號碼KFU-501 號重型機車行車不
    穩，經新竹縣政府警察局保安隊小隊長鄧永斌、警員賀華正
    攔查，並對陳萬來實施呼氣中酒精濃度測試，於員警告知酒
    測顯示測試值並開立罰單之際，詎陳萬來明知鄧永斌、賀華
    正係警務人員，並正依法執行職務中，竟基於侮辱公務員之
    犯意，而當場對於執行公務之員警鄧永斌、賀華正，以「你
    娘」、「七八」、「幹」、「幹你娘」（皆台語發音）等語
    污辱員警鄧永斌、賀華正，復基於對公務員執行職務時實施
    強暴以妨害公務之犯意，以右拳揮打員警賀華正之頭部，以
    此強暴方式造成員警賀華正左耳擦傷（所涉傷害部分業經賀
    華正於99年11月23日具狀撤回告訴，不另為不受理之諭知，
    詳述如後），嗣經到場支援員警制伏並當場逮捕。
二、案經賀華正訴由新竹縣政府警察局移送臺灣新竹地方法院檢
    察署檢察官偵查起訴。
    理    由
一、按除被告所犯為死刑、無期徒刑、最輕本刑為3 年以上有期
    徒刑之罪或高等法院管轄第一審案件者外，於前條第1 項程
    序進行中，被告先就被訴事實為有罪之陳述時，審判長得告
    知被告簡式審判程序之旨，並聽取當事人、代理人、辯護人
    及輔佐人之意見後，裁定進行簡式審判程序，刑事訴訟法第
    273條之1第1 項定有明文。本件被告陳萬來所犯係死刑、無
    期徒刑、最輕本刑為3 年以上有期徒刑以外之罪，其於準備
    程序中就被訴事實為有罪之陳述，經告知簡式審判程序之旨
    ，並聽取公訴人及被告陳萬來之意見後，本院由受命法官獨
    任進行簡式審判程序，合先敘明。
二、認定被告陳萬來犯行所憑之各項證據：
（一）被告陳萬來對於上開犯行，於本院準備、簡式審判程序時
      均坦承不諱。其稱：伊於99年9 月25日晚間10時20分許，
      因飲酒騎乘車牌號碼KFU-501 號重型機車，行經新竹縣竹
      北市○○○○路27號前，遭證人即值勤員警鄧永斌、賀華
      正攔查，並對伊實施呼氣中酒精濃度測試，伊因酒後情緒
      激動，對於正在值勤之員警鄧永斌、賀華正有說「你娘」
      、「七八」、「幹」、「幹你娘」（皆台語發音）等語，
      並有以右拳揮打證人即當時值勤員警賀華正之頭部，伊很
      後悔等語（見本院卷第21、22、24至26頁）。
（二）證人即告訴人員警賀華正於偵查中就被告陳萬來所犯妨害
      公務、侮辱公務員犯行證稱：於99年9 月25日晚間10時20
      分許進行巡邏勤務，在新竹縣竹北市○○○○路27號前，
      發現被告陳萬來騎乘車牌號碼KFU-501 號重型機車，行車
      不穩，所以就攔停盤查，並對被告陳萬來進行呼氣中酒精
      濃度測試，測試完畢告知被告陳萬來須依規定扣車，並開
      立罰單，被告陳萬來直說無錢繳納並要求不要扣車，嗣後
      更口出穢言，以「你娘」、「七八」、「幹」、「幹你娘
      」（皆台語發音）等語辱罵他與同事鄧永斌，還以右拳揮
      打，至他受有左耳擦傷之傷勢等語（見偵查卷第14至16、
      52、53頁）。
（三）新竹縣政府警察局保安隊小隊長鄧永斌、員警賀華正於99
      年9月25日製作之職務報告2份、員警值勤現場蒐證錄音譯
      文1份、蒐證錄影畫面翻拍照片2張（見偵查卷第14至16、
      18至20、22頁）等資料附卷可佐。
（四）綜上，本件被告陳萬來妨害公務執行罪及侮辱公務員罪之
      犯行明確，應依法予以論科。
三、論罪科刑：
（一）按「刑法第135條第1項之罪，以對於公務員依法執行職務
      時施強暴脅迫為要件。此之所謂施強暴，不以對於公務員
      之身體直接實施暴力為限，凡以公務員為目標，而對物或
      對他人施暴力，其結果影響及於公務員之執行職務者，亦
      屬之。」（最高法院84年度臺非字第333 號判決意旨參照
      ），本件被告陳萬來明知員警鄧永斌及賀華正於案發當時
      係在執行攔檢盤查勤務，為依法執行職務中之公務員，竟
      對其以台語謾罵「你娘」、「七八」、「幹」、「幹你娘
      」等不雅粗俗之語詞當場侮辱員警鄧永斌、賀華正，其後
      復以右拳揮打之方式攻擊員警賀華正等情，是核被告陳萬
      來所為，分別係犯刑法第140 條第1 項之侮辱公務員罪及
      第135 條第1 項之妨害公務罪。
（二）數罪併罰：又被告陳萬來觸犯上開2罪名，犯意各別，行
      為互殊，應予分論併罰。
（三）累犯：被告陳萬來前93年間，因毀損罪、公共危險罪案，
      經本院於93年7 月23日以93年度訴字第301 號判決判處有
      期徒刑5 月、有期徒刑1 年8 月，定應執行有期徒刑2 年
      ，於95年1 月25日縮短刑期假釋出監，所餘刑期付保護管
      束，迄95年5 月8 日縮刑期滿保護管束未經撤銷，以已執
      行完畢論等情，有臺灣高等法院被告前案紀錄表1 份在卷
      可證。是被告陳萬來於刑之執行完畢5 年內故意再犯本件
      有期徒刑以上之2 罪，均為累犯，均應依刑法第47條第1
      項規定加重其刑。
（四）爰審酌被告陳萬來除前述構成累犯之刑事前科紀錄外，另
      有違反麻醉藥品管理條例罪、非駕駛業務過失傷害罪、毀
      棄損壞罪案件等刑事紀錄，此有臺灣高等法院被告前案紀
      錄表1 份在卷可憑，足徵其素行非善，僅因員警攔檢盤查
      並對伊施以酒測，並依法開立罰單時，謾罵不雅粗俗之語
      詞，表徵輕蔑侮辱員警，繼以右拳揮擊毆打員警賀華正，
      顯見其法治觀念薄弱，對於執法人員存在主觀認知之偏差
      ，漠視公權力得以發揮維護社會秩序之功能，惟幸事後坦
      承犯行，見其悔悟之心，念其所生危害非巨，犯罪情節非
      屬重大，犯後業向告訴人賀華正道歉等一切情狀，爰分別
      量處如主文所示之刑，併定其應執行之刑。
四、不另為公訴不受理之諭知部分：
（一）本件公訴意旨略以：被告陳萬來於99年9 月25日晚間10時
      20分許，在新竹縣竹北市○○○○路27號前，因騎乘車牌
      號碼KFU-501 號重型機車行車不穩，經新竹縣政府警察局
      保安隊小隊長鄧永斌、告訴人警員賀華正攔查，並對被告
      陳萬來實施呼氣中酒精濃度測試，於員警告知酒測顯示測
      試值並開立罰單之際，詎被告陳萬來當場對於執行公務之
      告訴人即員警賀華正，基於傷害之犯意，以右拳揮打告訴
      人即員警賀華正之頭部，以此強暴方式造成告訴人即員警
      賀華正左耳擦傷，因認被告陳萬來涉有刑法第277 條第1
      項普通傷害罪等語。
（二）按告訴乃論之罪，告訴人於第一審辯論終結前得撤回其告
      訴，又告訴經撤回者，應諭知不受理之判決；並得不經言
      詞辯論為之，刑事訴訟法第238 條第1 項、第303 條第3
      款、第307 條分別定有明文。
（三）查本件告訴人賀華正告訴被告陳萬來普通傷害罪部分，公
      訴人認係觸犯刑法第277 條第1 項之普通傷害罪，依同法
      第278 條之規定，須告訴乃論。惟告訴人賀華正業具狀撤
      回告訴，此有聲請撤回告訴狀1 份在卷可稽（見本院卷第
      23頁）。是依照前開說明，本件被告陳萬來普通傷害罪部
      分，爰不經言詞辯論，逕為諭知公訴不受理之判決，惟本
      件傷害部分，與前開有罪之妨害公務罪部分為刑法第55條
      想像競合之裁判上一罪關係，爰不另為不受理之諭知，附
      此敘明。
據上論斷，應依刑事訴訟法第273 條之1 第1 項、第299 條第1
項前段，第140 條第1 項、刑法第135 條第1 項、第47條第1項
、第41條第1 項前段、第2 項、第51條第5 款，刑法施行法第1
條之1 、第2 項前段，判決如主文。
本案經檢察官洪期榮到庭執行職務。
中    華    民    國    99    年    12    月    7     日
                  刑事第九庭    法  官  劉兆菊
以上正本證明與原本無異
如不服本判決應於收受本判決後10日內向本院提出上訴書狀，上
訴書狀應敘述具體理由。上訴書狀未敘述上訴理由者，應於上訴
期間屆滿後20日內補提理由書狀於本院「切勿逕送上級法院」。
中    華    民    國    99    年    12    月    7     日
                                書記官  林兆嘉
附錄本案論罪科刑法條全文
中華民國刑法第135條
對於公務員依法執行職務時，施強暴脅迫者，處3 年以下有期徒
刑、拘役或3百元以下罰金。
意圖使公務員執行一定之職務或妨害其依法執行一定之職務或使
公務員辭職，而施強暴脅迫者，亦同。
犯前2項之罪，因而致公務員於死者，處無期徒刑或7年以上有期
徒刑；致重傷者，處3年以上、10年以下有期徒刑。
中華民國刑法第140條
（侮辱公務員公署罪）
於公務員依法執行職務時，當場侮辱，或對於其依法執行之職務
公然侮辱者，處6 月以下有期徒刑、拘役或1 百元以下罰金。
對於公署公然侮辱者亦同。

司法院資訊處製作；財團法人民間司法改革基金會備份。
